【裁判字號】    91,簡,1050
【裁判日期】    920226
【裁判案由】    勞保
【裁判全文】
臺北高等行政法院判決                            九十一年度簡字第一○五○號
    原      告  甲○○
    被      告  勞工保險局
    代  表  人  廖碧英總經理.
    訴訟代理人  丙○○
                乙○○
右當事人間因勞保事件，原告不服行政院勞工委員會中華民國九十年十一月十四日台
九十勞訴字第○○三五八八一號訴願決定，提起行政訴訟。本院判決如左：
    主  文
訴願決定、審議審定及原處分均撤銷。
被告應給付原告新台幣參萬陸仟陸佰元。
訴訟費用由被告負擔。
    事  實
緣原告係由高雄市縫紉業職業工會申報參加勞工保險之被保險人，因右鎖骨骨折，於
民國（下同）八十九年十月三十日檢附阮綜合醫院於同年月二十五日出具之勞工保險
殘廢診斷書，向被告申請普通傷病殘廢給付。案經被告審查，以其所患症狀未達勞工
保險條例殘廢給付標準表「其他軀幹骨畸形障害」系列附註一規定之給付標準，乃於
八十九年十二月二十六日以八九保給字第六○七二二六九號書函否准所請。原告不服
，向勞工保險監理委員會（下稱監理會）申請審議，經該會以九十年五月二十三日
保監審字第五五八號審議駁回。原告猶未甘服，提起訴願，遭決定駁回後，遂向本院
提起行政訴訟。茲摘敘兩造訴辯意旨如次：
甲、原告起訴意旨略謂：
一、原告對本件爭執標的金額為新台幣（下同）三萬六千六百元並不爭執。有關勞工
    保險條例第五十三條之殘廢給付標準表「其他軀幹骨畸形障害」系列第五十六項
    障害項目「鎖骨、胸骨、肋骨、肩胛骨或骨盤骨遺存顯著畸形者」，係指脫衣後
    ，由外部可以察知因骨折（含缺損）所致之明顯變形者，由Ｘ光診斷始能察知之
    變形，不在規定之列。惟本項殘廢等級係列為第十三等級，係屬「遺存顯著畸形
    」者，非訴願決定所稱之功能妨礙。
二、原告右鎖骨骨折情形，經脫衣後由目測或觸摸確可從外部察知因骨折（右鎖骨斷
    裂交疊）所致明顯變形，符合勞工保險殘廢給付標準表「其他軀幹骨畸形障害」
    系列第五十六障害項目「鎖骨、胸骨、肋骨、肩胛骨或骨盤骨遺存顯著畸形」，
    應為第十三殘廢等級。訴願決定稱得另行指定醫院或醫師複診，惟原告未獲通知
    ，訴願決定顯有草率決定之情。又原告於訴願書主張願到場進行察看，訴願決定
    置之不理，枉顧原告權益。
三、請撤銷訴願決定、審議審定及原處分，並命被告依勞工保險殘廢給付標準表第五
    十六障害項目第十三殘廢等級給付原告殘廢給付三萬六千六百元，訴訟費用由被
    告負擔。
乙、被告答辯意旨略謂：
一、按「被保險人因普通傷害或罹患普通疾病，經治療終止後，如身體遺存障害，適
    合殘廢給付標準表規定之項目，並經保險人自設或特約醫院診斷為永久殘廢者，
    得按其平均月投保薪資，依同表規定之殘廢等級及給付標準，一次請領殘廢補助
    費，．．。被保險人領取普通傷病給付期滿，或其所患普通傷病經治療一年以上
    尚未痊癒，如身體遺存障害，適合殘廢給付標準表規定之項目，並經保險人自設
    或特約醫院診斷為永不能復原者，得比照前項規定辦理。」勞工保險條例第五十
    三條定有明文。次按勞工保險條例第五十三條附表即殘廢給付標準表「其他軀幹
    骨畸形障害」系列第五十六項障害項目「鎖骨、胸骨、肋骨、肩胛骨或骨盤骨遺
    存顯著畸形者」為第十三殘廢等級，按該等級發給六十日之殘廢給付。又參照該
    項附註一規定：「胸骨、肋骨、鎖骨、肩胛骨或骨盤骨遺存顯著畸形者」，係指
    脫衣後，由外部可以察知因骨折（含缺損）所致之明顯變形者。
二、原告以其右鎖骨骨折，向被告申請普通傷病殘廢給付，參照其檢送阮綜合醫院於
    八十九年十月二十五日出具同年月二十日治療終止審定殘廢之勞工保險殘廢診斷
    書記載略以，右鎖骨骨折，骨折癒合及畸形癒合，骨折處外觀隆起。經被告送請
    專業醫師審查意見略以：「其無明顯功能妨礙與外觀畸形」，被告遂否准所請。
    原告不服，向監理會申請審議，參照該會之專業醫師審查意見：「其骨癒良好，
    力量及活動亦能完整恢復並無明顯功能妨礙與外觀畸形。」之記載，亦作成駁回
    其申請審議之審定。原告仍未甘服，復向行政院勞工委員會提起訴願，仍遭決定
    駁回其訴願。
三、原告稱其於脫衣後無論目測或觸摸均能由外部察知鎖骨之畸形云云，惟一般而言
    ，骨折所致明顯變形應可由Ｘ光片看出，原告右鎖骨骨折情形是否符合勞工保險
    殘廢給付標準表第五十六障害項目所稱「遺存顯著畸形」，應透過醫學專業判斷
    ，案經被告將原告患部Ｘ光片移請被告專科醫師判斷，認為並無明顯功能妨礙與
    外觀畸形，且經監理會專業醫師審查意見亦認其骨癒良好，力量及活動亦能完整
    恢復，並無明顯功能妨礙與外觀畸形，是被告否准所請，並無違誤。倘有疑義，
    請鈞院將上開Ｘ光片移請具有公信力之醫學會表達意見。
四、請駁回原告之訴，訴訟費用由原告負擔。
    理  由
一、按「被保險人因普通傷害或罹患普通疾病，經治療終止後，如身體遺存障害，適
    合殘廢給付標準表規定之項目，並經保險人自設或特約醫院診斷為永久殘廢者，
    得按其平均月投保薪資，依同表規定之殘廢等級及給付標準，一次請領殘廢補助
    費，．．。被保險人領取普通傷病給付期滿，或其所患普通傷病經治療一年以上
    尚未痊癒，如身體遺存障害，適合殘廢給付標準表規定之項目，並經保險人自設
    或特約醫院診斷為永不能復原者，得比照前項規定辦理。」勞工保險條例第五十
    三條定有明文。次按勞工保險條例第五十三條附表即殘廢給付標準表「其他軀幹
    骨畸形障害」系列第五十六障害項目「鎖骨、胸骨、肋骨、肩胛骨或骨盤骨遺存
    顯著畸形者」為第十三殘廢等級，按該等級發給六十日之殘廢給付。又依殘廢給
    付標準表「其他軀幹骨畸形障害」系列附註一規定：「『鎖骨、胸骨、肋骨、肩
    胛骨或骨盤骨遺存顯著畸形』，係指脫衣後，由外部可以察知因骨折（含缺損）
    所致之明顯變形者。由Ｘ光診斷始能察知之變形，不在規定之列。」。
二、本件原告係由高雄市縫紉業職業工會申報參加勞工保險之被保險人，因右鎖骨骨
    折，於八十九年十月三十日檢具勞工保險殘廢診斷書，向被告申請普通傷病殘廢
    給付。案經被告審查，以其所患症狀未達勞工保險條例殘廢給付標準表「其他軀
    幹骨畸形障害」系列附註一規定之給付標準，爰否准所請。原告不服，申請審議
    提起訴願，均遭駁回之事實，為兩造所不爭，並有勞工保險給付申請書（兼給付
    收據）、核定通知書、阮綜合醫院八十九年十月二十五日出具之勞工保險殘廢診
    斷書、被告八十九年十二月二十六日八九保給字第六○七二二六九號書函、監理
    會九十年五月二十三日保監審字第五五八號審定書、行政院勞工委員會九十年
    十一月十四日台九十勞訴字第○○三五八八一號訴願決定書等影本附原處分卷、
    審議卷及訴願決定卷可稽，自堪信為真實。
三、查本件被告否准原告所請，無非以原告右鎖骨骨折情形，經被告將其患部Ｘ光片
    移請被告專科醫師判斷，認為並無明顯功能妨礙與外觀畸形，且經監理會專業醫
    師審查意見亦認其骨癒良好，力量及活動亦能完整恢復，並無明顯功能妨礙與外
    觀畸形等情，為其處分妥適之論據。固非無見。惟查，勞工保險條例第五十三條
    附表即殘廢給付標準表「其他軀幹骨畸形障害」系列附註一規定：「『鎖骨、胸
    骨、肋骨、肩胛骨或骨盤骨遺存顯著畸形』，係指脫衣後，由外部可以察知因骨
    折（含缺損）所致之明顯變形者。由Ｘ光診斷始能察知之變形，不在規定之列。
    」，因此，判斷是否符合殘廢給付標準表第五十六障害項目第十三殘廢等級「鎖
    骨、胸骨、肋骨、肩胛骨或骨盤骨遺存顯著畸形者」，應以勞工保險被保險人於
    脫衣後，由外部是否可以察知因骨折（含缺損）所致之明顯變形為據，Ｘ光診斷
    則不與焉，且患部功能是否有所防礙，亦非前開障害項目之判斷基準。職是，被
    告僅將原告患部Ｘ光片移請被告專科醫師據以判斷原告右鎖骨骨折情形是否符合
    殘廢給付標準表第五十六項障害項目「鎖骨、胸骨、肋骨、肩胛骨或骨盤骨遺存
    顯著畸形者」，而未就原告脫衣後，由外部是否可以察知因骨折（含缺損）所致
    之明顯變形加以判斷，其認定已屬未妥，且被告以原告患部功能未有防礙為由否
    准所請，於規定亦有未合。矧本院經依被告九十一年十二月二十四日保秘法字第
    ○九一六○○○四五六○號函送骨科相關之各學會資料，將(一)阮綜合醫院八十九
    年十月二十五日出具之勞工保險殘廢診斷書影本、(二)原告九十二年一月三日向本
    院所提其本人鎖骨外觀照片五幀、(三)被告於九十一年十二月十八日本院行準備程
    序時所提原告患部Ｘ光片，於九十二年一月十五日以（九二）院百日股九一簡○
    一○五○字第○一一九九號函請中華民國骨科醫學會協助鑑定原告症狀是否符合
    勞工保險殘廢給付標準表第五十六障害項目之情形，並經中華民國骨科醫學會以
    九十二年二月十八日（九一）骨醫勝字第○○八號函復本院略以：「從Ｘ光片可
    以看出病人甲○○右鎖骨骨折畸形癒合，從所附照片可以看出右鎖骨骨折處外觀
    隆起，符合勞工保險殘廢給付標準表第五十六障害項目之情形。」等語，從而，
    本院認原告主張其右鎖骨骨折之殘廢情形符合殘廢給付標準表第五十六障害項目
    第十三殘廢等級「鎖骨、胸骨、肋骨、肩胛骨或骨盤骨遺存顯著畸形者」，應屬
    可採，被告否准原告該項殘廢給付之請求，非無可議之處，訴願決定及審議審定
    遞予維持，俱有違誤，均應予撤銷，並應准如原告所請，由被告給付原告新台幣
    參萬陸仟陸佰元。爰判決如主文所示。
四、本件適用簡易訴訟程序，爰不經言詞辯論逕為判決，併予敘明。
據上論結，本件原告之訴為有理由，爰依行政訴訟法第二百三十三條第一項、第二百
三十六條、第九十八條第三項前段，判決如主文。
中    華    民    國      九十二    年      二      月      二十六      日
                            臺 北 高 等 行 政 法 院   第 六 庭
                                                    法  官  曹瑞卿
右為正本係照原本作成。
本件以訴訟事件所涉及之法律見解具有原則性者為限，始得於本判決送達後二十日內
向本院提出上訴狀並表明上訴理由，如已於本判決宣示後送達前提起上訴者，應於判
決送達後二十日內補具上訴理由（均按他造人數附繕本），且經最高行政法院許可後
方得上訴。
中    華    民    國      九十二    年      二      月      二十六      日
                                                    書記官  方偉皓


司法院資訊處製作；財團法人民間司法改革基金會備份。
